臺灣板橋地方法院交通事件裁定　　　　100年度交聲字第552號
原處分機關　交通部公路總局臺北區監理所板橋監理站
異　議　人
即受處分人　范紘恩
上列受處分人因違反道路交通管理處罰條例案件，對於交通部公
路總局臺北區監理所板橋監理站民國100 年2 月15日板監裁字第
裁41-C00000000號所為之裁決處分（原舉發案號：新北市政府警
察局99年9 月3 日北縣警交大字第C00000000 號）聲明異議，本
院裁定如下：
    主  文
原處分撤銷。
范紘恩汽車駕駛人，駕車行經有燈光號誌管制之交岔路口闖紅燈
，處罰鍰新臺幣壹仟捌佰元，並記違規點數參點。
    理  由
一、原處分意旨略以：異議人即受處分人范紘恩於民國99年9 月
    3 日10時30分許，騎乘車號M97-473 號普通重型機車，行經
    臺北縣板橋市（現改制為新北市板橋區，下同）新海路、互
    助街口，因有「駕車行經有燈光號誌管制之交岔路口闖紅燈
    」之違規行為，經新北市政府警察局海山分局新海派出所員
    警以99年9 月3 日北縣警交大字第C00000000 號當場製單舉
    發。嗣異議人於舉發單所定應到案日期前到案申訴，經原處
    分機關於100 年2 月15日板監裁字第裁41-C00000000號裁決
    書，爰依道路交通管理處罰條例第53條第1 項、第63條第1
    項之規定，分別裁處異議人罰鍰新臺幣（下同）2,700 元、
    記違規點數3 點等語。
二、異議意旨略以：異議人經過新海路、互助街時，看到綠燈變
    黃燈，因異議人之機車當時已超過白線，就快速通過，且異
    議人當時明明有看到警察，怎會故意違規，故當場拒簽紅單
    ，再者警察亦無任何證據足以證明異議人確實有闖紅燈云云
    。
三、按汽車駕駛人，行經有燈光號誌管制之交岔路口闖紅燈者，
    處1,800 元以上5,400 元以下罰鍰；又汽車駕駛人，違反道
    路交通管理處罰條例有第43條、第53條或第54條情形之一者
    ，除依原條款處罰鍰外，並予各記違規點數3 點，道路交通
    管理處罰條例第53條第1 項、第63條第1 項第3 款分別定有
    明文。
四、經查：
  (一)異議人辯稱上開意旨云云，惟查：證人即現場舉發員警呂志
    翔到庭具結證述：「當天我與另一名員警執勤，站在新海路
    、互助街路口，當時我站在跟異議人行車方向的反方向（即
    往板橋區○○○○○路上），我們從反方向看的非常清楚，
    當時新海路的燈號已經是紅燈，異議人沿新海路上往新莊方
    向騎過來，我們就去攔停異議人，告以違規事實後開單告發
    。異議人說其看到黃燈而非紅燈才穿越路口，我告以異議人
    應該是沒看清楚，當時該處之號誌確實是紅燈。異議人違規
    之事實、權利告知及應到案處所，均有告知異議人，異議人
    也有收違規單，但沒有簽名。」等語明確，並庭呈其手繪之
    現場圖1 份附卷供參，經當庭提示該現場圖後，異議人亦稱
    現場示意圖及號誌之位置與證人之手繪現場圖相符，證人又
    證稱：「燈號是同時轉換的。」等語綦詳（以上均參見本院
    卷第100 年3 月23日訊問筆錄第2 、3 頁），參以員警執行
    公務時，本身即受有行政懲處責任之監督，舉發員警呂志翔
    既已到庭具結作證，更係以刑事責任擔保其證言之真實性，
    其已到庭證述如上，且與異議人素不相識，彼此間亦無任何
    嫌隙，自應無甘冒自身觸犯偽證罪之風險而設詞誣攀異議人
    之理，則證人證稱執勤當時目睹異議人闖越該路口紅燈等情
    ，堪予採信。又證人所繪製之現場示意圖及號誌位置，異議
    人均不爭執，是以，證人證稱其於執勤時，於往板橋區○○
    ○○○路上，看到新海路口與互助街口之號誌為紅燈，並目
    擊與其反方向之車號M97-473 號重型機車，直行闖越新海路
    與互助街口紅燈之證詞，堪予採信。且異議人亦未就執勤員
    警之舉發有誤提出相關證據以供調查，本院經查亦無任何證
    據足資證明其有捏造事實違法取締之情事，復經執勤員警到
    庭具結證述綦詳，則員警本其維護交通秩序、安全職責所為
    之舉發，應堪認定。
  (二)至異議人雖另辯稱，警察未提出任何證據云云，惟交通警員
    製單舉發違反道路交通處罰條例所列之違規事實，本質上係
    公務員依法執行職務之行為，如有枉法構陷或為不實記載之
    行為，則需負擔嚴厲刑事責任，國家並以此擔保公務員能忠
    實執行職務，故其所為當可被推定為真正；反之，若謂公務
    員一切行政行為均需預留證據以證其實，則國家行政勢必窒
    礙難行，效率不彰，當非適論，此本為其行政之特徵。況且
    交通法令並未明文限制警員取締、舉發交通違規情事之方式
    ，而賦予警員針對不同違規情事而選擇執行方式之權限，並
    非所有違規均應以拍照等方式舉證。蓋因交通違規態樣萬端
    ，違規車輛之種類容有不同，違規時、地之差異亦影響現場
    光線、天候、路況等具體狀況，並非所有違規情事均適宜以
    拍照之方式舉證，此舉證方式之彈性空間賦予值勤警員裁量
    之權限，使警員得斟酌具體個案之時、地差異性，選擇最有
    效之方式進行蒐證、舉發，況交通違規常發生於一剎那之間
    ，舉發交通違規本有其機動性，難期所有舉發地點均恰有設
    置拍照設備可供援用，倘一律要求值勤警員均應以拍照之方
    式舉證交通違規，亦未免與執行勤務之實況相扞格。是就超
    速、酒醉駕車等違規行為而言，固非輔以科學工具，難以僅
    憑執勤者之五官知覺判斷之；惟就闖紅燈、未依規定兩段式
    左轉等違規行為而言，單憑執勤者之目擊即可確定，並非每
    件違規行為均須以照相或尚須其他證據舉發，始可認定之。
    從而，本件雖以目測舉發而無違規當時之錄影帶或照片等證
    據資料另為佐證，然案發當時之現場值勤警員仍不失為可資
    證明違規事實之證人。是以異議人上開所辯，亦無足採。
五、本件異議人確有上揭「駕車行經有燈光號誌管制之交岔路口
    闖紅燈」之違規行為，固如上述，惟其於接獲本件舉發單後
    ，業已於應到案日期即99年9 月18日前之99年9 月8 日親赴
    原處分機關陳述意見，有交通違規案件陳述書影本1 紙在卷
    可查（見本院卷第9 頁），應認其係於期限內到案聽候裁決
    ，依違反道路交通管理事件統一裁罰基準表之規定，應處罰
    鍰1,800 元，原處分機關漏未斟酌及此，逕對異議人裁處罰
    鍰2,700 元，尚有未合，爰由本院將原處分撤銷，並自為裁
    定如主文第2 項所示。
六、依道路交通管理處罰條例第87條第2 項、道路交通事件處理
    辦法第19條，裁定如主文。
中    華    民    國   100    年    3     月    31    日
                        交通法庭  法  官  傅明華
上列正本證明與原本無異。
如不服本裁定應於送達後5 日內向本院提出抗告狀。
                                  書記官  蔡一如
中    華    民    國   100    年    4     月    6     日